---
title: "GEOPROCESSAMENTO - BICT Mar - EXERCÍCIOS"
author: "Seu-nome-RA-Turno"
date: "Data: `r format(Sys.Date(), '%d-%m-%Y')`"
output: pdf_document
---
# Rode esta linha ANTES de iniciar o exercício.

```{r setup, include=TRUE}
knitr::opts_chunk$set(echo = TRUE, message = FALSE)
```

## Aula 2: Manipulação de atributos não espaciais em tabelas

### 1. Carrege o pacote `tidyverse`
```{r}
library(tidyverse)
```

### 2. Importe o arquivo `municipios_ibge2022.csv`
```{r}
munibge <- read_csv('/home/rstudio/dados/municipios_ibge2022.csv', col_types = cols(uf_cod = 'c'))
```

### 3. Crie duas novas colunas com o número de moradores por domicílio em 2022 e com a densidade populacional em 2022 (habitantes/km2).

```{r}
munibge <- munibge %>% 
  mutate(moradores_por_domicilio = populacao_2022-domicilios_2022) %>% 
  mutate(dens_pop = populacao_2022/area_km2)
```


### 4. Agrupe a tabela resultante por estado e obtenha as seguintes variáveis (sumarisadas por estado):

* Área total.#feito
* Número total de municípios.#feito
* População total em 2022.#feito
* População média por município.
* Desvio padrão da população por município.
* Coeficiente de variação da população por município.
* Número de moradores médio por município.
* Desvio padrão do número de moradores por município.
* Coeficiente de variação do número de moradores por município.

```{r}
# Área total
area_total_por_uf <- munibge %>%
  group_by(uf) %>%
  summarise(total_area_km2 = sum(area_km2))

# Número total de municípios
num_total_municipios_por_uf <- munibge %>%
  group_by(uf) %>%
  summarise(numero_municipios = n_distinct(municipio))

# População total em 2022
pop_total_por_uf <- munibge %>%
  group_by(uf) %>%
  summarise(total_populacao_2022 = sum(populacao_2022, na.rm = TRUE))


# População média por município
media_populacao_2022 <- munibge %>%
  group_by(uf) %>%
  summarise(media_populacao_2022 = mean(populacao_2022, na.rm = TRUE))


# # Desvio padrão da população por município
# desvio_padrao_populacao <- munibge %>%
#   group_by(uf, municipio) %>%
#   summarise(desvio_padrao_populacao = sd(populacao_2022, na.rm = TRUE))

# Coeficiente de variação da população por município
# coeficiente_variacao_populacao <- munibge %>%
#   group_by(uf, municipio) %>%
#   summarise(coeficiente_variacao_populacao = sd(populacao_2022, na.rm = TRUE) / mean(populacao_2022, na.rm = TRUE) * 100)

# Número de moradores médio por município
media_moradores_por_domicilio <- munibge %>%
  group_by(uf, municipio) %>%
  summarise(media_moradores_por_domicilio = mean(moradores_por_domicilio, na.rm = TRUE))

# # Desvio padrão do número de moradores por município
# desvio_padrao_moradores_por_domicilio <- munibge %>%
#   group_by(uf, municipio) %>%
#   summarise(desvio_padrao_moradores_por_domicilio = sd(moradores_por_domicilio, na.rm = TRUE))

# Coeficiente de variação do número de moradores por município
# coeficiente_variacao_moradores_por_domicilio <- munibge %>%
#   group_by(uf, municipio) %>%
#   summarise(coeficiente_variacao_moradores_por_domicilio = sd(moradores_por_domicilio, na.rm = TRUE) / mean(moradores_por_domicilio, na.rm = TRUE) * 100)

```


### 5. Liste os 3 estados com maiores populações.

```{r}
maiores_populacoes <- munibge %>% 
  group_by(uf) %>% 
  summarize(populacao_total = sum(populacao_2022, na.rm = TRUE)) %>% 
  arrange(desc(populacao_total)) %>% 
  head(n = 3) %>% 
  ungroup()

```


### 6. Liste os 5 estados com maiores números médios de moradores por domicílio.

```{r}
estados_com_maior_media_moradores <- munibge %>% 
  group_by(uf) %>% 
  summarize(media_moradores_por_domicilio = mean(moradores_por_domicilio, na.rm = TRUE)) %>% 
  arrange(desc(media_moradores_por_domicilio)) %>% 
  head(n = 5) %>% 
  ungroup()

```

### 7. Liste os 5 estados com menores números médios de moradores por domicílio.

```{r}
estados_com_menor_media_moradores <- munibge %>% 
  group_by(uf) %>% 
  summarize(media_moradores_por_domicilio = mean(moradores_por_domicilio, na.rm = TRUE)) %>% 
  arrange(media_moradores_por_domicilio) %>% 
  head(n = 5) %>% 
  ungroup()
```

