---
title: "GEOPROCESSAMENTO - BICT Mar - EXERCÍCIOS"
subtitle: "Aula 3: Manipulação de atributos espaciais em tabelas"
author: "BeatrizMilitelo-134573-Noturno"
date: "Data: `r format(Sys.Date(), '%d-%m-%Y')`"
output: pdf_document
---

## Aula 3: Manipulação de atributos espaciais em tabelas

### 1. Carrege o pacote `tidyverse`

```{r, include = TRUE, message = FALSE}
library(here)
library(tidyverse)
library(sf)
library(patchwork)
library(scales)
```

**Observações iniciais
 - Rode o comando abaixo *antes** de iniciar o exercício clicando no triângulo verde à esquerda na célula.
 
```{r setup, include = TRUE}
knitr::opts_chunk$set(echo = TRUE, message = FALSE)
knitr::opts_knit$set(root.dir = here()) 
```

### 2. Repita as operações realizadas na arquivo da `Aula_3.R` para os estados de Santa Catarina e Paraná.

1. Faça um mapa para os dois estados preenchido com seus municípios.
```{r}
munibge <- read_csv('dados/municipios_ibge2022.csv', col_types = cols(uf_cod = 'c'))
prsc_poly <- st_read('dados/PR_SC/prsc.shp')

ggplot(prsc_poly) +
  geom_sf()

ggplot(prsc_poly, aes(color = SIGLA_UF)) +
  geom_sf()

uf_palette <- c('PR' = '#d30c7b',
                'SC' = '#dbb4ad')

ggplot(prsc_poly, aes(fill = SIGLA_UF)) +
  geom_sf() +
  labs(fill = '') +
  scale_fill_manual(values = uf_palette) +
  theme_bw() +
  theme(legend.position = "bottom")
```

  

2. Um mapa para os dois estados preenchido com os a **densidade populacional** dos municípios.

```{r}
# ------ Unificando o data frame por estado ------ 
uf_poly <- prsc_poly %>%
  group_by(SIGLA_UF) %>%
  summarize() %>%
  st_union(by_feature = TRUE)

uf_poly

# Mapa dos estados
ggplot(uf_poly, aes(fill = SIGLA_UF)) +
  geom_sf() +
  labs(fill = '') +
  scale_fill_manual(values = uf_palette) +
  theme_bw() +
  theme(legend.position = "bottom")

# Plota poligonos com limites de municípios
ggplot(prsc_poly) +
  geom_sf()

# Plota poligonos com limites de municípios identificando os estados
ggplot(prsc_poly, aes(color = SIGLA_UF)) +
  geom_sf()

# Cria coluna com código completo de município
munibge2 <- munibge %>% 
  unite(mun_cod_c, uf_cod, municipio_cod, sep = '') %>% 
  select(-area_km2)

# Unifica com dados do IBGE cm função `left_join`
prsc_poly_e <- prsc_poly %>% 
  left_join(munibge2, by = join_by(CD_MUN == mun_cod_c,
                                   NM_MUN == municipio,
                                   SIGLA_UF == uf)) %>% 
  mutate(densidade_2022 = round(populacao_2022/AREA_KM2,2),
         crescimento = populacao_2022-populacao_2010,
         cresc_percentual = round((populacao_2022/populacao_2010 - 1) * 100, 2),
         .before = geometry)

# Verfica novo data.frame
glimpse(prsc_poly_e)

# Mapa final
# Gráfico prsc_poly_e + uf_poly
br <- c(1, 100, 1000, 5000, 10000)
plt_se <- ggplot() +
  geom_sf(data = prsc_poly_e, aes(fill = densidade_2022), color = 'grey') +
  geom_sf(data = uf_poly, aes(color = SIGLA_UF), fill = NA, linewidth = 0.25) +
  labs(title = 'Densidade populacional',
       fill = expression('Hab/Km'^2)) +
  scale_color_manual(values = uf_palette) +
  theme_bw() +
  guides(color = 'none') +
  scale_fill_gradient(low = "white", high = "purple", trans = 'sqrt',
                      breaks = br,
                      labels = scales::comma(br)) +
  theme(plot.title = element_text(hjust = 0.5),
        plot.subtitle = element_text(hjust = 0.5))


plt_se

ggsave(filename = 'Densidade_prsc.png', plot = plt_se, width = 8, height = 6)
```


3. Um mapa para os dois estado preenchido com os o **crescimento percentual** dos municípios entre 2012 e 2022.
```{r}

# ------ Unificando o data frame por estado ------ 
uf_poly <- prsc_poly %>%
  group_by(SIGLA_UF) %>%
  summarize() %>%
  st_union(by_feature = TRUE)

uf_poly

# Mapa dos estados
ggplot(uf_poly, aes(fill = SIGLA_UF)) +
  geom_sf() +
  labs(fill = '') +
  scale_fill_manual(values = uf_palette) +
  theme_bw() +
  theme(legend.position = "bottom")

# Plota poligonos com limites de municípios
ggplot(prsc_poly) +
  geom_sf()

# Plota poligonos com limites de municípios identificando os estados
ggplot(prsc_poly, aes(color = SIGLA_UF)) +
  geom_sf()

# Cria coluna com código completo de município
munibge2 <- munibge %>% 
  unite(mun_cod_c, uf_cod, municipio_cod, sep = '') %>% 
  select(-area_km2)

# Unifica com dados do IBGE cm função `left_join`
prsc_poly_e <- prsc_poly %>% 
  left_join(munibge2, by = join_by(CD_MUN == mun_cod_c,
                                   NM_MUN == municipio,
                                   SIGLA_UF == uf)) %>% 
  mutate(densidade_2022 = round(populacao_2022/AREA_KM2,2),
         crescimento = populacao_2022-populacao_2010,
         cresc_percentual = round((populacao_2022/populacao_2010 - 1) * 100, 2),
         .before = geometry)

# Verfica novo data.frame
glimpse(prsc_poly_e)

# Mapa final
# Gráfico prsc_poly_e + uf_poly
br <- c(1, 100, 1000, 5000, 10000)
plt_se <- ggplot() +
  geom_sf(data = prsc_poly_e, aes(fill = cresc_percentual), color = 'grey') +
  geom_sf(data = uf_poly, aes(color = SIGLA_UF), fill = NA, linewidth = 0.25) +
  labs(title = 'Crescimento Percentual',
       fill = expression('Hab/Km'^2)) +
  scale_color_manual(values = uf_palette) +
  theme_bw() +
  guides(color = 'none') +
  scale_fill_gradient(low = "white", high = "purple", trans = 'sqrt',
                      breaks = br,
                      labels = scales::comma(br)) +
  theme(plot.title = element_text(hjust = 0.5),
        plot.subtitle = element_text(hjust = 0.5))


plt_se

ggsave(filename = 'Cresc-percentual_prsc.png', plot = plt_se, width = 8, height = 6)

```



4. Use o comando `ggsave()` para criar uma figura em .png do mapa gerado nos itens 2 e 3.
```{r}
# Já está nos códigos anteriores

```