---
title: "GEOPROCESSAMENTO - BICT Mar - EXERCÍCIOS"
subtitle: "Aula 4: Dados vetoriais, manipulações e transformações"
author: "Beatriz-Militelo-134573-Noturno"
date: "Data: `r format(Sys.Date(), '%d-%m-%Y')`"
output: pdf_document
---

### 1. Carrege os pacotes abaixo

```{r, include = TRUE, message = FALSE}
library(here)
library(tidyverse)
library(sf)
library(geobr)
library(patchwork)
```

**Observações iniciais
 - Rode o comando abaixo *antes** de iniciar o exercício clicando no triângulo verde à esquerda na célula.
 
```{r setup, include = TRUE}
knitr::opts_chunk$set(echo = TRUE, message = FALSE)
knitr::opts_knit$set(root.dir = here()) 
```

### 2. Repita as operações realizadas na arquivo da `Aula_4.R` para:

1. Plotar um mapa apresentando apenas a parcela dos estados brasileiro com intercecção com o Bioma Amazônico;
```{r}
# Brasil
br <- read_country(year = 2010, simplified = FALSE)

# Estados
uf <- read_state(year = 2010, simplified = FALSE)

# Biomas
biom <- read_biomes(year = 2019, simplified = FALSE)

# Filtrar o Bioma Amazônico
amazonia <- biom %>% 
  filter(name_biome == 'Amazônia')

# Criar o mapa apenas com os estados que se sobrepõem ao Bioma Amazônico
uf_amazonia <- st_crop(uf, amazonia)

ggplot() +
  geom_sf(data = br, fill = 'white') +
  geom_sf(data = uf_amazonia, fill = 'lightgreen', color = 'black')
```

2. Calcular o percentual da área de cada estado Brasileiro inserida no Bioma Amazônico e;
```{r}
# ------ Carregando cases de dados de `geobr` -----
# Brasil
br <- read_country(year = 2010, simplified = FALSE)

# Estados
uf <- read_state(year = 2010, simplified = FALSE)

# Biomas
biom <- read_biomes(year = 2019, simplified = FALSE)

# Filtrar o Bioma Amazônico
amazonia <- biom %>% 
  filter(name_biome == 'Amazônia')

# Criar o mapa apenas com os estados que se sobrepõem ao Bioma Amazônico
uf_amazonia <- st_crop(uf, amazonia)

ggplot() +
  geom_sf(data = br, fill = 'white') +
  geom_sf(data = uf_amazonia, fill = 'lightgreen', color = 'black')
  
uf_amazonia_a <- uf_amazonia %>% 
  mutate(area = st_area(uf_ma))
uf_a <- uf %>% 
  mutate(area = st_area(uf)) %>% 
  left_join(uf_amazonia_a %>% 
              st_drop_geometry() %>% 
              select(abbrev_state, area), 
              by = 'abbrev_state') %>% 
  mutate(area_rel = as.numeric(area.y/area.x))


perc_amazonia_plt <- ggplot(uf_a) +
  geom_sf(aes(fill = area_rel)) +
  scale_fill_gradient(low = "lightgreen", high = "darkgreen",
                      breaks = seq(0, 1, by = .2)) +
  labs(title = 'Inserção no Bioma Amazônico', fill = 'Inserção (%)') +
  theme(plot.title = element_text(hjust = 0.5))

perc_amazonia_plt


```

3. Apresentar um mapa de tods os estados brasileiro preenchendo os polígonos dos estados conforme este percentual.

```{r}
# Brasil
br <- read_country(year = 2010, simplified = FALSE)

# Estados
uf <- read_state(year = 2010, simplified = FALSE)

# Biomas
biom <- read_biomes(year = 2019, simplified = FALSE)

# Filtrar o Bioma Amazônico
amazonia <- biom %>%
  filter(name_biome == 'Amazônia')

# Criar o mapa apenas com os estados que se sobrepõem ao Bioma Amazônico
uf_amazonia <- st_crop(uf, amazonia)

# Calcular a área dos estados com inserção no Bioma Amazônico
uf_amazonia_a <- uf_amazonia %>%
  mutate(area = st_area(.))

# Calcular a área total dos estados
uf_a <- uf %>%
  mutate(area = st_area(.)) %>%
  left_join(uf_amazonia_a %>%
              st_drop_geometry() %>%
              select(abbrev_state, area),
            by = 'abbrev_state') %>%
  mutate(area_rel = as.numeric(ifelse(is.na(area.y), 0, area.y) / area.x),
         has_amazonia = ifelse(is.na(area.y), 0, 1))  # Adiciona variável binária para indicar presença/ausência

# Criar um gráfico de percentual de inserção no Bioma Amazônico
perc_amazonia_plt <- ggplot(uf_a) +
  geom_sf(aes(fill = area_rel)) +
  scale_fill_gradient(low = "lightgreen", high = "darkgreen",
                      breaks = seq(0, 1, by = 0.2)) +
  labs(title = 'Inserção no Bioma Amazônico', fill = 'Inserção (%)') +
  theme(plot.title = element_text(hjust = 0.5))

# Mostrar os estados com 0% de inserção em branco
perc_amazonia_plt <- perc_amazonia_plt +
  geom_sf(data = uf_a %>%
            filter(has_amazonia == 0),
          fill = 'white', color = 'black')

perc_amazonia_plt

```
